臺灣嘉義地方法院民事判決　九十三年度訴字第四六八號
　　原　　　告　丙○○
　　訴訟代理人　王正宏律師
　　複　代理人　游瑞華律師
　　被　　　告　健源成企業股份有限公司
　　法定代理人　乙○○
　　訴訟代理人　羅振宏律師
上列當事人間請求撤銷股東會決議事件，於中華民國94年3月24
日經言詞辯論終結，本院判決如下：
    主      文
原告之訴駁回。
訴訟費用由原告負擔。
    事實及理由
一、本件原告起訴主張：其為被告公司之董事長，被告公司於民
    國93年6月5日在嘉義市○○○路65號羅振宏律師事務所所召
    集之臨時股東會（下稱系爭股東會），出席股東代表股數尚
    不及已發行股份總數之半數，竟逕自作成選任清算人，並處
    分分配公司資產之決議，其決議方法違反公司法第174條規
    定等情，爰依公司法第189條規定提起本訴。並聲明：被告
    公司93年6月5日所召集之臨時股東會決議應予撤銷。
二、被告則以：被告公司發行股份總數為1,000股，系爭臨時股
    東會有股東陳芳全、丁○○、乙○○三人出席，陳芳全代表
    股數為310股，丁○○及乙○○代表股數各為100股，合計為
    510股，已超過股份總數半數，並經出席股東全部同意作成
    決議，該決議應屬合法等語，資為抗辯。並聲明：駁回原告
    之訴。
三、查被告公司於71年7月24日改選董監事，選任原告為董事長
    ，訴外人陳芳全為監察人，並於71年7月28日向臺灣省建設
    廳申請變更登記，所附股東名單記載陳芳全持有股數142.5
    股、丁○○持有股數162.5股，乙○○持有股數162.5股、丙○○持有股數142. 5股、王金城持有股數10股、甲○○持有
    股數190股、王明德持有股數190股，嗣因股數應為整數，不
    得有小數點，經臺灣省建設廳命其補正，被告公司經補正後
    ，再於71年8月12日向臺灣省建設廳申請變更登記，所附股
    東名單記載陳芳全持有股數310股、丁○○持有股數100股，
    乙○○持有股數100股、丙○○持有股數100股、王金城持有
    股數10股、甲○○持有股數190股、王明德持有股數190股。
    被告公司業經經濟部以74年10月7日經（74）商校2之5713號
    函命令解散，並經前臺灣省政府建設廳以75年2月3日75建三
    字第110579號公告撤銷登記，因被告公司董事長即原告迄未
    召開股東會討論清算事宜，被告公司監察人陳芳全乃於93年
    6 月5日在嘉義市○○○路65號羅振宏律師事務所召集臨時
    股東會，被告公司有股東陳芳全、丁○○、乙○○三人出席
    ，會中決議「(一)選任乙○○為清算人。(二)為進行公司清算，
    公司應終止與原告間土地信託登記契約，並請求移轉登記。
    (三)公司因清算資產工作所需費用，按股東持有股份分攤支付
    。(四)公司資產按股東股份比例分配」。被告公司發行股份總
    數為1,000股，並發行記名股票，原告持有100股股票，陳芳
    全、丁○○、乙○○三人均未持有被告公司股票等事實，為
    兩造所不爭，並有臨時股東會會議紀錄、申請書、變更登記
    事項卡、股東名單在卷可稽，復經本院向經濟部中部辦公室
    調閱被告公司歷次申請登記案卷查核屬實，堪信為真實。
四、按股東會之決議，除本法另有規定外，應有代表已發行股份
    總數過半數股東之出席，以出席股東表決權過半數之同意行
    之；股東會之召集程序或其決議方法，違反法令或章程時，
    股東得自決議之日起30日內，訴請法院撤銷其決議，公司法
    第174條、第189條分別定有明文。原告主張系爭股東會之出
    席股東代表股數尚不及已發行股份總數之半數，該次決議之
    決議方法違反公司法第174條規定乙節，為被告所否認，並
    以前揭情詞置辯，是本件所應審究者厥為系爭股東會之出席
    股東代表股數是否超過已發行股份總數之半數？茲分述如下
    ：
  (一)修正前公司法第164條雖明定「記名股票，由股票持有人以
    背書轉讓之」。惟修正前公司法第169條第1項第1款另明定
    「股東名簿應記載各股東之姓名或名稱、住所或居所」。修
    正前公司法第165條第1項復明定「記名股票之轉讓，非將受
    讓人之本名或名稱記載於股票，並將受讓人之本名或名稱及
    。記名股票之轉讓以過戶為對抗公司之要件，其意義在於股
    東對公司之資格可賴以確定，即公司應以何人為股東，悉依
    股東名簿之記載以為斷。在過戶以前，受讓人不得對於公司
    主張自己係股東，惟一旦過戶，則受讓人即為股東，且公司
    應將其列為股東。蓋股份有限公司係由經常變動之多數股東
    所組成，若不以股東名簿之記載為準，則股東與公司間之法
    律關係將趨於複雜，無從確認而為圓滿之處理。是凡於股東
    名簿登記為股東者，縱未持有公司股票，除被證明該過戶登
    記出於偽造或不實者外，該股東仍得主張其有股東資格而行
    使股東之權利。
  (二)查被告公司於71年8月12日向臺灣省建設廳申請董監事變更
    登記，所附股東名單記載陳芳全持有股數310股、丁○○持
    有股數100股，乙○○持有股數100股、丙○○持有股數100
    股、王金城持有股數10股、甲○○持有股數190股、王明德
    持有股數190股等情，為兩造所不爭，並有申請書、變更登
    記事項卡及股東名單附卷可稽。原告於71年7月24日已獲推
    選為被告公司董事長，其雖否認該次董監事變更登記申請為
    其所為，但對申請書上其名義之印文並不爭執為真正，自應
    就此印章被盜用之事實負舉證之責任，原告雖提出被告公司
    股東租金分配領取單為證，主張被告公司所有之土地出租所
    得租金未按前開股東名單所載股數比例分配，足認該股東名
    單登載不實等語，惟原告自承目前持有股票股數僅為100股
    ，而被告公司之股份總數為1,000股，與其所述分得租金比
    例1.25/9並不相符，且被告公司股東均為親戚關係，其就租
    金之分配與持股比例未必相符，是租金未按股東持股比例分
    配，尚不足認定前開股東名單登載不實，原告既未舉證證明
    前揭申請書、變更登記事項卡及股東名單等係屬偽造，縱陳
    芳全、丁○○、乙○○三人未持有被告公司股票，在未有其
    他第三人持該股票向被告公司請求變更股東名簿之記載前，
    陳芳全、丁○○、乙○○自得據前開股東名單所載股數行使
    股東權利。前開股東名單既載明陳芳全持有股數310股、丁○○持有股數100股，乙○○持有股數100股，合計為510股
    ，超過已發行股份總數1,000股之半數，則經陳芳全、丁○○、乙○○出席並同意作成之系爭股東會決議，其決議方法
    與前揭公司法第174條規定，即無不合。
五、從而，原告依公司法第189條規定，請求撤銷被告公司93年6
    月5日所召集之臨時股東會決議，為無理由，應予駁回。
六、本件判決之基礎已臻明確，兩造其餘攻擊防禦方法及舉證，
    核與判決無影響，爰不另一一論述，併此敘明。
七、據上論結，本件原告之訴為無理由，依民事訴訟法第78條，
    判決如主文。
中　　華　　民　　國　　94　　年　　3 　　月　　31　　日
                  民事第一庭    法  官  鄭雅文
以上正本證明與原本無異。
如對本判決上訴須於判決送達後20日內向本院提出上訴狀。
中　　華　　民　　國　　94　　年　　3 　　月　　31　　日
                                書記官　陳冠學
